【裁判字號】    89,訴,454
【裁判日期】    900112
【裁判案由】    偽造有價證券等
【裁判全文】
臺灣雲林地方法院刑事判決                          八十九年度訴字第四五四號
    公  訴  人  臺灣雲林地方法院檢察署檢察官
    被      告  甲○○
    指定辯護人  本院公設辯護人  乙○○
右列被告因偽造有價證券等案件，經檢察官提起公訴（八十九年度偵字第三七六六號
），本院判決如左：
    主  文
甲○○無罪。
    理  由
一、公訴意旨略以：被告甲○○於民國（下同）八十九年七月六日晚上七時許，意圖
    為自己不法之所有，在被害人丁○○所有設於雲林縣斗六市鎮○路一二四號花都
    花店，竊取被害人丁○○所有之帳號０五五之九號、支票號碼ＡＦ000000
    0號之萬通商業銀行斗六分行支票一張，得手後，意圖供己行使之用，偽填票據
    金額新台幣（下同）十萬元、發票日八十九年八月六日，並盜用被害人丁○○之
    印章，蓋於前開支票後，持往雲林縣土庫鎮復興一號之三六證人丙○○之住處，
    交付前開支票予丙○○以清償債務，因認被告涉犯刑法第三百二十條第一項之竊
    盜罪嫌及刑法第二百零一條第一項、第二項之偽造及行使偽造有價證券罪嫌。
二、本件公訴人認被告涉有右揭犯罪，係以被告已於警訊中自白不諱，核與被害人丁○○及證人丙○○於警訊及偵查中之陳述相符，並有上開支票、退票理由影本、
    遺失票據申報書、掛失止付票據提示人資料查報表等資為論據。訊據被告甲○○
    堅決否認有何公訴人所指訴之犯行，辯稱：伊是被害人丁○○前配偶，以前伊也
    用過被害人的票，這次是伊趕著到大陸作生意到被害人花店拿票時，被害人不在
    ，伊就留紙條告訴被害人票是伊拿的等語。
三、按犯罪事實應依證據認定之，無證據不得推定其犯罪事實，刑事訴訟法第一百五
    十四條定有明文。又刑事訴訟法上所謂認定犯罪事實之證據，係指足以認定被告
    確有犯罪行為之積極證據而言，該項證據自須適合於被告犯罪事實之認定，始得
    採為斷罪資料；被告否認犯罪事實所持之辯解，縱屬不能成立，仍非有積極証據
    足以証明其犯罪行為，不得遽為有罪之認定；又事實之認定，應憑證據，如未能
    發現相當證據，或證據不足以證明，自不能以推測或擬制之方法，以為裁判之基
    礎；認定不利於被告之事實，應依積極證據，苟積極證據不足為不利於被告事實
    之認定時，即應為有利於被告之認定，更不必有何有利之證據，最高法院著有二
    十九年上字第三一０五號、三十年上字第一八三一號、四十年度台上字第八六號
    、三十年度上字第八一六號判例足資參照。
四、經查，被告固於八十九年九月五日之警訊坦承於八十九年七月六日當天，未獲得
    丁○○同意而自行取用、簽發丁○○之票據之事實，惟審閱警訊筆錄之內容，被
    告尚辯稱：當時丁○○沒有在店內，本應告訴她，因為機票定於七日到大陸，而
    且急需十萬元做生意，時間急迫一時無法告知，才會發生此事等語，是被告顯然
    未坦承其犯有公訴人所指之罪行，公訴人認被告於警訊中已自白不諱，顯有誤會
    。而被害人丁○○於審理中亦陳稱：被告留言在報紙上，伊沒有注意到，當時伊
    如果知道是被告拿的，就不會去掛了等語，且被告於案發前都有使用被害人丁○○支票之情形，亦經被害人丁○○於審理中陳述明確，堪信被告係基於其前有向
    被害人丁○○借票使用之情形，再次借票雖未告知被害人丁○○，惟其僅係出於
    向丁○○借取使用而無不法所有之意圖甚明。次查，被害人丁○○於審理中陳稱
    ：因為伊與被告為前配偶關係，所以被告平時就有在使用伊的票，縱使被告沒有
    知會伊，只要伊知道是被告使用的就沒關係，這一次是因為伊沒有在場不知道是
    被告拿的，如果知道是被告拿的就不會去掛失等語，且被害人丁○○平時已授權
    可以使用其印章簽發支票等情，亦經被害人丁○○於審理中陳述明確，況被害人
    丁○○於審理更陳稱：伊是開花店的，平常就有使用支票，本來是使用被告的票
    ，後來因為被告的票不能用了，伊才申請支票，當時申請時就有讓被告使用之意
    等語，足認被告甲○○確實獲得被害人丁○○之概括授權，而得以自行簽發被害
    人丁○○之票據無誤。綜上所述，本件被告甲○○與被害人丁○○原係夫妻關係
    ，且原先即以被告甲○○之名義申請票據以便花店生意上使用，其後雖改以被害
    人丁○○名義申請票據使用，惟被害人丁○○既已概括授權被告使用其票據，自
    不得以偽造有價證券罪行相繩。此外又查無其他積極之證據，足認被告確有公訴
    人所指之犯行，不能證明被告犯罪，依法應諭知無罪之判決。
據上論斷，應依刑事訴訟法第三百零一條第一項，判決如主文。
本案經檢察官劉仁慈到庭執行職務
中      華      民      國      九十      年      一      月    十二    日
                                              臺灣雲林地方法院刑事第一庭
                                                  法  官  劉  為  丕
右正本證明與原本無異。
如不服本判決，應於判決送達後十日內向本院提出上訴狀( 應附繕本 )。
                                                  書記官  蕭  應  欽
中      華      民      國      九十      年      一      月    十二    日


司法院資訊處製作；財團法人民間司法改革基金會備份。
